臺灣士林地方法院民事裁定　96年度再字第2號
再審原告　　乙○○
再審被告　　元誠國際資產管理股份有限公司
法定代理人　甲○○
上列當事人間請求再審事件，再審原告對於本院民國92年4 月22
日所為92年度促字第14405 號確定支付命令提起再審之訴，本院
裁定如下：
    主  文
再審之訴駁回。
再審訴訟費用由再審原告負擔。
    理  由
一、按再審之訴，應於三十日之不變期間內提起。前項期間，自
    判決確定時起算，判決於送達前確定者，自送達時起算；其
    再審之理由發生或知悉在後者，均自知悉時起算，民事訴訟
    法第500 條第1 項、第2 項前段定有明文。又再審係對於確
    定之終局判決而再開始訴訟之程序。故提起再審之訴，必須
    對於確定終局判決為之，始為合法，此觀諸民事訴訟法第49
    6 條第1 項前段規定即明。是如對於尚未確定之終局判決提
    起再審之訴，亦非合法。而上開規定，於對於已確定之裁定
    聲請再審時準用之，則為民事訴訟法第507 條所明文。
二、本件再審原告係主張：(一)再審原告現任職於建達國際股份有
    限公司（下稱建達公司），建達公司於民國96年1 月4 日收
    受本院執行再審原告薪資債權之執行命令，經再審原告聲請
    閱卷，始查知執行名義係本院92年度促字第14405 號支付命
    令（下稱系爭支付命令）及再審被告請求之原因事實，惟再
    審原告雖曾向英商渣打銀行股份有限公司台北分公司（下稱
    渣打銀行）填寫信用卡申請表格，但並未收受信用卡，遑論
    持以簽帳消費，且系爭支付命令並未合法送達再審原告，再
    審原告直至96年1 月4 日之後始知悉本件再審理由，提起本
    訴未逾再審期間。(二)系爭支付命令未曾合法送達再審原告，
    本院核發確定證明書，有民事訴訟法第496 條第1 項第1款
    適用法規顯有錯誤之再審事由；又再審原告並未收受信用卡
    及簽帳消費，再審被告僅以渣打銀行之債權讓與證明書即聲
    請核發系爭支付命令，再審原告質疑該債權讓與證明書之真
    正，系爭支付命令亦有民事訴訟法第496 條第1 項第9 款規
    定為判決基礎之證物係偽造或變造之再審事由，爰提起本件
    再審之訴等語。
三、經核：
  (一)按民事訴訟文書之送達，不能依民事訴訟法第136 條、第13
    7 條規定為之者，得將文書寄存送達地之自治或警察機關，
    並作送達通知書，黏貼於應受送達人住居所、事務所或營業
    所門首，以為送達。92年2 月7 日公布修正、同年9 月1 日
    施行前之民事訴訟法第138 條規定甚明。查，系爭支付命令
    裁定於92年5 月12日即寄存於再審原告當時住所地台北市北
    投區○○○路1 巷16弄8 號所在之警察機關臺北市政府警察
    局北投分局永明派出所，並經製作送達通知書黏貼於應受送
    達人住所門首以為送達，此有本院92年度促字第1440 5 號
    支付命令事件卷宗所附之送達證書及再審原告戶籍謄本可稽
    ，且再審原告確有居住於上開住所之事實，亦經臺北市政府
    警察局北投分局以92年6 月24日北市警投分戶字第092618
    75300 號函覆明確，而該寄存送達文件雖經寄存逾期退回在
    卷，惟前揭規定，系爭支付命令已合法送達於再審原告無訛
    。況系爭支付命令並曾經重行送達，再於92年7 月31日寄存
    於同上再審原告當時住所地之警察機關，並經製作送達通知
    書黏貼於應受送達人住所門首以為送達，亦有附於同上卷宗
    重行送達之送達證書足憑（本次寄存文件未退回），業經本
    院調閱系爭支付命令事件卷宗予以查明，系爭支付命令裁定
    確已合法送達再審原告，殆無疑異。再審原告主張未合法送
    達云云，並非有據。而再審原告於92年5 月12日系爭支付命
    令合法送達後，未於20日之不變期間內聲明異議，系爭支付
    命令於92年6 月2 日自已確定。況且，若果系爭支付命令裁
    定未合法送達再審原告，該裁定即未確定，參諸上揭說明，
    其對尚未確定之裁定提起再審之訴，即非合法。
  (二)至於再審原告主張其至96年1 月4 日之後始知悉再審理由乙
    節，經核，再審被告聲請核發支付命令，其請求之金額及受
    讓渣打銀行信用卡債權等原因事實，已為系爭支付命令裁定
    所載明，亦經本院核閱系爭支付命令事件卷宗查明無訛。再
    審原告所述未收受信用卡及簽帳消費、質疑該債權讓與證明
    書之真正等其據以主張再審事由之情，於前述其收受系爭支
    付命令裁定送達時即得知悉，其主張知悉在後云云，要非有
    據。而如前述，系爭支付命令已於92年6 月2 日確定，準此
    ，再審原告遲至96年1 月25日始具狀提起本件再審之訴，顯
    逾30日之不變期間，自非合法。
  (三)綜上所述，本件再審之訴不合法，應予駁回。
三、依民事訴訟法第507 條、第502 條第1 項、第95條、第78條
    裁定如主文。
中　　華　　民　　國　　96　　年　　4 　　月　　30　　日
                  民事第二庭  法  官  施月燿
以上正本證明與原本無異。
如對本裁定抗告須於裁定送達後10日內向本院提出抗告狀。
中　　華　　民　　國　　96　　年　　5 　　月　　7　　日
                              書記官　韓金發
